【裁判字號】    89,上訴,585
【裁判日期】    890627
【裁判案由】    妨害自由等
【裁判全文】
臺灣高等法院高雄分院刑事判決                    八十九年度上訴字第五八五號
    上訴人
    即被告    乙○○
右上訴人因妨害自由等案件，不服臺灣高雄地方法院八十九年度訴字第三○四號中華
民國八十九年三月八日第一審判決（起訴案號：臺灣高雄地方法院檢察署八十八年度
偵字第二八九二四號），提起上訴，本院判決如左：
      主        文
上訴駁回。
      事實及理由
一、本案經本院審理結果，認第一審判決認事、用法及量刑均無不當，應予維持，並
    引用第一審判決書記載之事實、証据及理由如附件。
二、經查：上訴人乙○○在警訊中坦承：「我才出手毆打林靜慧，且因為當時是深夜
    ，我才以毛巾束住他嘴巴，叫他不要大聲亂叫，並叫他先不要出去」等語（見八
    十八年十一月十日警訊筆錄），上訴人乙○○在原審並已表示告訴人所言為實在
    、很後悔等語（見原審卷第十六頁），足見上訴人乙○○於告訴人被打及嘴巴被
    塞毛巾而亟欲脫離該處時，上訴人乙○○確有禁止告訴人林靜慧出去，以限制其
    行動自由，上訴人乙○○所辯未限制告訴人行動自由云云，係卸責之詞，不足採
    信，其犯行已堪認定，其上訴為無理由，應予駁回。
三、據上論斷，應依刑事訴訟法第三百七十三條、第三百六十八條，判決如主文。
本案經檢察官林應華到庭執行職務。
中    華    民    國     八十九     年       六       月     二十七     日
                              臺灣高等法院高雄分院刑事第八庭
                                  審判長法官  郭雅美
                                        法官  洪兆隆
                                        法官  張盛喜
右正本證明與原本無異。
妨害自由部分如不服本判決，應於判決送達後十日內向本院提出上訴狀，其未述理
由者並應於提出上訴狀後十日內向本院補提理由書（應附繕本)。
其餘不得上訴。
                                      書記官  鄭翠芬
中    華    民    國     八十九     年       六       月     二十九     日
附錄本判決論罪之法條：
刑法第三百零六條第一項：
無故侵入他人住宅、建築物或附連圍繞之土地或船艦者，處一年以下有期徒刑、拘役
或三百元以下罰金。
刑法第二百七十七條第一項：
傷害人之身體或健康者，處三年以下有期徒刑，拘役或一千元以下罰金。
刑法第三百零二條第一項：
私行拘禁或以其他非法方法，剝奪人之行動自由者，處五年以下有期徒刑、拘役或三
百元以下罰金。
                                                                        Ｋ
附件：
臺灣高雄地方法院刑事判決                          八十九年度訴字第三四號
    公  訴  人  臺灣高雄地方法院檢察署檢察官
    被      告  乙○○  男二十九歲（民國○○○年○月○日生）
                        身分證統一編號：Ｓ一二三九六一五六號
                        住高雄縣鳳山市○○路三三二號
右列被告因妨害自由等案件，經檢察官提起公訴（八十八年度偵字第二八二九二四號
），本院判決如左：
    主    文
乙○○無故侵入他人住宅，處拘役拾日。如易科罰金，以參佰元折算壹日；又傷害
人之身體，處拘役伍拾日。如易科罰金，以佰元折算壹日。應執行拘役柒拾日。如
易科罰金，以佰元折算壹日；又以強暴方法剝奪人之行動自由，處有期徒刑肆月。
    事    實
一、乙○○與甲○○原係夫妻關係，業於民國八十八年十月十一日離婚。緣八十八年
    十月二十日，因甲○○位於高雄市苓雅區○○○路四六一號四樓二十三室住處之
    鑰匙及部分證件丟失，乃委請乙○○協助叫喚鎖匠前往開啟門鎖，乙○○並利用
    此一機會未經甲○○同意，擅自囑咐鎖匠打造該處門鎖一把備用。而於八十八年
    十月二十七日凌晨約二時四十分許，未經甲○○同意，無正當理由，持上開打造
    鑰匙一把開啟甲○○住處門鎖，侵入上開住處。嗣於同日凌晨近五時許，甲○○
    下班返回住處，乍見乙○○於其住處休息，隨即要求乙○○離開，引起乙○○不
    滿，遂於同日凌晨六時許，另基於普通傷害之犯意，徒手毆打甲○○頭、臉部，
    致林女受有頭部外傷、左臉頰挫傷、瘀青二公分×二公分、下頷傷、壓痛、左
    上臂挫傷、併瘀青約五公分×三．五公分及四公分×三公分等傷害。又甲○○因
    遭乙○○突然的傷害，情緒失控，旋即放聲喊叫，因時值凌晨時分，引起乙○○
    恐慌，遂於同日凌晨六時餘，另基於妨害甲○○行動自由之犯意，先隨手拿取屋
    內毛巾一條塞堵住甲○○嘴巴（約經過一、二十分鐘後，由乙○○自行為甲○○
    取下），使林女無法出聲後，繼而強將林女手臂抓住，致林女接續二次欲奪門而
    出，均遭乙○○強行拉回，徒勞無功，而以強暴方法剝奪其行動自由，迄至同日
    上午七時三十分許，因隔壁鄰居陸續開門，加諸乙○○即將上班，甲○○始得以
    脫離限制。
二、案經甲○○訴由高雄市政府警察局苓雅分局移送台灣高雄地方法院檢察署檢察官
    偵查起。
    理    由
壹、有罪部分：
一、訊據被告乙○○對於右揭時、地，未經告訴人甲○○同意，擅自打造其住處門鎖
    鑰匙一把，未經告訴人同意，無故侵入其住處，欲在該處休息，以備隔日上班。
    嗣告訴人下班返回住處，見狀，即要求伊離開，致雙方發生爭執，因而出手毆打
    告訴人手臂等處，使告訴人受傷等情，迭於警、偵訊及審理中供承不諱（參見警
    卷第一、二頁，偵卷第七、八頁，本院審判筆錄），核與告訴人迭於警、偵訊及
    審理中指述：被告如何於右揭時、地，未經伊同意，擅自打造其住處門鎖鑰匙一
    把，無故侵入住處，並因伊要求被告離開，引起爭執，被告遂出手毆打伊手、臉
    部，致伊受有頭部外傷、左臉頰挫傷、瘀青二公分×二公分、下頷傷、壓痛、
    左上臂挫傷、併瘀青約五公分×三．五公分及四公分×三公分等傷害（見偵卷第
    三頁正、背面，偵卷第七頁正、背面，本院審判筆錄）等情相符，並有邱綜合醫
    院驗傷診斷書一紙在卷可稽，堪認被告無故侵入告訴人住宅，並出手毆傷告訴人
    無訛。
二、又被告對於右揭時、地，因告訴人放聲大叫，為恐引起隔鄰側目，乃持屋內毛巾
    塞住告訴人嘴巴等情，迭於警、偵訊及審理中供承不諱（參見同上警、偵訊及審
    判筆錄），惟辯稱：未限制告訴人行動自由云云。惟查，右揭事實迭據告訴人於
    警、偵訊及本院審理中指述：「．．並又控制我的行動之自由，不讓我外出，另
    以毛巾束嘴巴，使我無法出聲．．事後經其離開後，我即外出向派出所報案」（
    見警卷第三頁正、背面）等語；「．．當天我回家發現他在裏面，就要趕他出去
    ．．及用毛巾堵住我嘴巴．．」（見偵卷第七頁正、背面）等詞；「當天，我回
    到家看到被告，我趕他出去，他不出去，我就，他他就拉我．．接著他用手打
    我的臉及用手抓我手臂造成瘀青。接著我大叫，被告用毛巾塞住我嘴巴，我試著
    要拿毛巾下來，但我的手被他捉住，而無法拿下毛巾」、「我開門要出去喊救命
    ，他拉我二次。他是從六點多就用毛巾塞住我的嘴巴，直至七點半．．隔壁也開
    門了，且被告八點也要上班，所以才沒有捉住我。毛巾塞住我嘴巴約有一、二分
    分，之後，是被告幫我拿下來的」（見本院審判筆錄）等情綦詳。而參酌被告對
    於告訴人在審理中之指述，到庭亦表示：實在，並事後很後悔等語，足徵告訴人
    指訴上情屬實，堪可採信。堪認被告於同日凌晨六時餘，因告訴人放聲喊叫，乃
    隨手拿取屋內毛巾一條塞堵住告訴人嘴巴鐘後，使告訴人無法出聲後，繼而強將
    告訴人手臂抓住，致告訴人接續二次欲奪門而出，均遭被告強行拉回，而以強暴
    方法剝奪其行動自由，迄至同日上午七時三十分許，因隔壁鄰居陸續開門，告訴
    人始得以脫困無訛。從而，被告以上揭情詞置辯，洵不可採。綜上所述，被告無
    故侵入告訴人住宅；徒手傷害告訴人；暨以強暴之方法，剝奪告訴人行動自由事
    證明確，犯行均堪認定。
三、核被告所為，刑法第三百零六條第一項無故侵入他人住宅罪、第二百七十七條第
    一項傷害罪及第三百零二條第一項之以強暴方法剝奪他人行動自由罪。又參酌被
    告無故侵入告訴人住宅之目的，係為在該處休息，後因遭告訴人要求離開，而生
    爭執，乃另行出手傷害告訴人，並因告訴人遭傷害後，放聲大喊，恐引起鄰居側
    目，始另行拿取毛巾堵塞告訴人嘴巴及拉住手臂等情，顯見被告所犯上揭三罪，
    係各別起意，應予分論併罰。故公訴人認被告所犯前揭罪行，具有牽連關係，屬
 裁判上一罪，尚有誤會。爰審酌被告與告訴人原屬夫妻關係，既已離婚，自應相
    互尊重不被干擾的私生活，乃被告竟因己故，即恣意侵入告訴人住宅，並毆打告
    訴人，致其受有頭部外傷、左臉頰挫傷、瘀青二公分×二公分、下頷傷、壓痛
    等傷害，傷勢不輕，所生肉體及精神損害不小，且以強暴方式剝奪告訴人行動自
    由，惡性非輕，犯後復否認妨害自由犯行，態度不佳，惟念其並無犯罪前科紀錄
    ，有台灣高雄地方法院檢察署刑案資料查註紀錄表及台灣高等法院被告全國前案
    紀錄表在卷可稽，素行良好等一切情狀，分別量處如主文所示之刑，並就拘役刑
    部分，諭知易科罰金折算標準，暨定其應執行刑。
貳、不另為無罪諭知部分：
一、公訴意旨略以：被告乙○○於妨害甲○○行動自由之同時，並手持美工刀，以「
    要同歸於盡」等語恐嚇甲○○。因認被告涉有刑法第三百零五條恐嚇罪嫌。
二、按犯罪事實應依證據認定之，無證據不得推定其犯罪事實，同法第一百五十四條
    定有明文。又按刑事訴訟法上所謂認定犯罪事實之證據，係指足以認定被告確有
    犯罪行為之積極證據而言，如未能發現相當證據或證據不足以證明，自不能以推
    測或擬制之方法，以為裁判基礎，最高法院二十九年上字第三一０五號及四十年
    台上字第八十六號分別著有判例；再無證據或現有證據不足以證明被告犯罪者，
    自屬「犯罪嫌疑不足者」；而認定不利於被告之事實，須依積極證據，苟積極證
    據不足為不利被告之認定時，即應為有利於被告之認定，更不必有何有利之證據
    ，最高法院三十年上字第八一六號判例參照。
三、本件公訴人認被告涉有恐嚇罪嫌，無非以右揭事實，業據被告供承在卷，並經告
    訴人甲○○指訴綦詳，為其論罪之依據。
四、訊據被告否認右揭犯行，辯稱：伊未恐嚇告訴人，當日係因為告訴人拿刀要自殺
    ，伊才向告訴人說，為了孩子不要自殺，如告訴人執意自殺，伊也要自殺，並非
    恐嚇告訴人欲意同歸於盡等語。經查：
（一）被告於警、偵訊中，始終未坦承以上揭言語恐嚇告訴人乙節，有警、偵訊筆錄
      可稽，堪可認定。從而，公訴人起訴指稱：右揭被告恐嚇告訴人等情，業據被
      告供承不諱等語，自屬誤會，難予採信。此外，參酌被告於審理中堅詞否認恐
      嚇告訴人等情相互以觀，則被告是否曾以上開言語恐嚇告訴人，自屬有疑！
（二）又告訴人於警訊中，固曾指訴被告以言語恐嚇伊等語。惟按告訴人於警訊中所
      為指述，係謂：「．．以言語恐嚇要拍我裸照．．」等語，並非如公訴人所指
      上情，已徵公訴意旨，有所誤解。再參酌告訴人就被告是否曾持美工刀，恐嚇
      欲同歸於盡乙節，於偵、審中分別指述：「．．之後，（我）以自殺威脅，他
      才讓我離開．．」（見偵卷第七頁背面）等語；「起先，被告不是恐嚇我，是
      求我回去，我不回去，他就講一些有的沒的。當時我很生氣，我拿一些東西丟
      被，我告訴他，如果你一直這樣煩我，我乾脆死了算了。被告看到桌上有一支
      修眉刀，拿起來割自己的手腕。我搶起來丟掉。之後被告沒有再說任何話」（
      見本院審判筆錄）等情相互以觀，足徵被告並未持美工刀，以前揭言語恐嚇告
      訴人甚明。是被告所辯，尚屬可採。
（三）此外，本院依職權復查無其他積極證據足資證明被告有何恐嚇犯行，是被告被
      訴此部分罪嫌猶有未足，本件不能證明被告此部分犯罪，揆諸上開說明，本應
      就此部分諭知無罪，惟公訴人既以牽連犯裁判上一罪，併同起訴，爰不另就此
      部分諭知無罪。
據上論斷，依刑事訴訟法第二百九十九條第一項前段，刑法第三百零六條第一項、第
二百七十七條第一項、第三百零二條第一項、第四十一條、第五十一條第六款，罰金
罰鍰提高標準條例第一條前段、第二條，判決如主文。
本案經檢察官洪信旭到庭執行職務。
中      華      民      國    八十九    年      三      月      八      日
                                    台灣高雄地方法院刑事庭
                                        法  官  李  昭  彥
右正本證明與原本無異。
如不服本判決，應於判決送達後十日內，向本院提出上訴狀。
                                        書記官  呂  怜  勳
中      華      民      國    八十九    年      三      月      九      日
附錄本判決論罪法條：
刑法第三百零六條第一項：
無故侵入他人住宅、建築物或附連圍繞之土地或船艦者，處一年以下有期徒刑、拘役
或三百元以下罰金。
刑法第二百七十七條第一項：
傷害人之身體或健康者，處三年以下有期徒刑，拘役或一千元以下罰金。
刑法第三百零二條第一項：
私行拘禁或以其他非法方法，剝奪人之行動自由者，處五年以下有期徒刑、拘役或
百元以下罰金。


司法院資訊處製作；財團法人民間司法改革基金會備份。
